【裁判字號】    98,交抗,1006
【裁判日期】    981014
【裁判案由】    聲明異議
【裁判全文】
臺灣高等法院臺中分院刑事裁定        98年度交抗字第1006號
抗  告  人  交通部公路總局臺中區監理所彰化監理站
受處分人    甲○○
上列抗告人因受處分人違反道路交通管理處罰條例案件，不服臺
灣彰化地方法院中華民國98年9月3日所為裁定（98年度交聲字第
1224號），提起抗告，本院裁定如下：
    主  文
原裁定關於罰鍰逾新臺幣萬元不罰部分撤銷。
上開撤銷部分，受處分人在原審之異議駁回。
其餘抗告駁回。
    理  由
一、抗告意旨略以：本件受處分人甲○○（下稱受處分人）酒後
    駕車之行為觸犯刑事公共危險罪部分，經臺灣彰化地方法院
    簡易庭98年度交簡字第965 號簡易判決處以罰金新臺幣（以
    下同）30,000元，因其所繳納罰金部分未達道路交通管理處
    罰條例第35條第1 項第1 款暨違反道路交通管理事件統一裁
    罰基準表所定之最低罰鍰基準額49,500元，故仍須補繳不足
    之差額19,500元。而抗告人即交通部公路總局臺中區監理所
    彰化監理站（下稱抗告人）就行政罰之罰鍰方面，依道路交
    通管理處罰條例第35條第8 項規定，應僅就受處分人所繳納
    不足最低罰鍰基準額之部分（即差額19,500元）裁處罰鍰，
    是抗告人應無違反行政罰法第26條第1 項前段關於一事不二
    罰之規定。因認原審裁定就原處分關於罰鍰49,500元部分予
    以撤銷，並為不罰之裁定，實有未洽，為此不服提起抗告等
    語。
二、按汽車駕駛人，駕駛汽車經測試檢定酒精濃度超過規定標準
    者，處新臺幣15,000元以上60,000元以下罰鍰，並當場移置
    保管該汽車及吊扣其駕駛執照1年；汽車駕駛人，經裁判確
    定處以罰金低於本條例第92條第3項所訂最低罰鍰基準規定
    者（依違反道路交通管理事件統一裁罰基準表之規定，駕駛
    人違反處罰條例第35條第1項第1款之規定，其吐氣所含酒精
    濃度超過每公升0.55毫克以上者，機車之最低罰鍰為45,000
    元，小型車之最低罰鍰為49,500元），應依本條例裁決繳納
    不足最低罰鍰之部分，道路交通管理處罰條例第35條第1項
    第1款、第8項分別定有明文。又汽車駕駛人，有道路交通管
    理處罰條例第35條第1項規定之情形者，應接受道路交通安
    全講習，同條例第24條第1項第2款亦有明定。而汽車駕駛人
    飲用酒類或其他類似物後，吐氣所含酒精濃度超過每公升0.
    25毫克或血液中酒精濃度超過百分之0.05以上者，不得駕車
    ，道路交通安全規則第114條第2款復定有明文。因此法院僅
    得就行為人已依刑事判決為罰金裁處部分予以撤銷，並為不
    罰之諭知；至刑事處罰低於行政罰鍰之部分，則仍應由受處
    分人補繳其不足最低罰鍰之金額，以免有失公平，臺灣高等
    法院暨所屬法院97年法律座談會刑事類提案第39號研討結果
    可資參照。
三、經查：
  (一)本件受處分人於98年5月23日2時33分許，駕駛車牌號碼2R
    -8832號自小客貨車，行經彰化縣埔心鄉省道台76線快速道
    路22.1公里西向處，遭內政部警政署國道公路警察局第三警
    察隊員警舉發其「酒後駕車，經施以酒測，測得其呼氣酒精
    濃度值為0.71MG/L」之違規，並經抗告人於98年7月22日裁
    處「罰鍰49,500元，吊扣駕駛執照12個月，施以道安講習（
    罰鍰部分已經法院判處罰金30,000元整尚需補繳19,500元整
    ）」，有內政部警政署國道公路警察局公警局交字第Z00000
    000號舉發違反道路交通管理事件通知單影本1張、交通部公
    路總局臺中區監理所彰化監理站彰監四字第裁64-Z00000000
    號裁決書1份在卷可稽（見原審卷第8頁、第5頁）。
  (二)本件受處分人飲酒後，呼氣中酒精濃度超過規定標準而駕駛
    動力交通工具之違規行為，違反道路交通管理處罰條例第35
    條第1項第1款之規定，並觸犯刑法第185條之3之公共危險罪
    。刑責部分業經臺灣彰化地方法院以98年度交簡字第965號
    刑事簡易判決處以罰金30,000元，有臺灣高等法院被告前案
    紀錄表在卷可按。該刑事簡易判決對受處分人所處罰金30,0
    00元，未達道路交通管理處罰條例第92條第3項所定最低罰
    鍰基準額49,500元，依道路交通管理處罰條例第35條第8項
    之規定，並參照上揭97年度法律座談會刑事類提案第39號之
    研討結論，受處分人尚須補繳不足最低罰鍰基準額之部分（
    即差額19,500元）。
  (三)綜上所述，抗告人就行政罰之罰鍰部分仍得裁處19,500元，
    從而，原審裁定將原處分關於罰鍰逾3,0000元部分予以撤銷
    ，並諭知該部分不罰，即有未洽。抗告意旨指摘原審裁定此
    部分不當，為有理由，應由本院將原審裁定此部分予以撤銷
    ，並駁回受處分人此部分之異議。至原審裁定就罰鍰30,000
    元以內部分，撤銷抗告人之處分，改諭知此部分不罰，其認
    事用法尚無違誤，就此部分應予維持，抗告意旨指摘原審裁
    定此部分不當，為無理由，應予駁回。
四、據上論斷，應依道路交通案件處理辦法第25條、第26條，刑
    事訴訟法第412條、第413條，裁定如主文。
中    華    民    國    98    年    10    月    14    日
            刑事第十一庭  審判長法  官  陳  朱  貴
                                法  官  許  冰  芬
                                法  官  陳  慧  珊
以上正本證明與原本無異。
不得再抗告。
                                書記官  高  麗  淇
中    華    民    國    98    年    10    月    14    日


司法院資訊處製作；財團法人民間司法改革基金會備份。
